---
title: "存活分析 (Survival Analysis)"
author: "Lee, Tsung-Yu"
format:
  html:
    theme: cosmo
    toc: true
    toc-depth: 3
    toc-location: left
    number-sections: true
    code-fold: show
    code-summary: "Show code"
    code-copy: true
    code-overflow: wrap
    smooth-scroll: true
    fig-cap-location: bottom
    tbl-cap-location: top
    embed-resources: true
    page-layout: article
execute:
  echo: true
  warning: false
  message: false
editor: visual
lang: zh-TW
editor_options: 
  chunk_output_type: console
---

# Survival analysis in R

這份教學講義將介紹存活分析（Survival Analysis）的基本概念，以及如何利用 R 語言進行分析與視覺化。

在醫學研究中，研究者常關心病患的存活時間；在工程領域中，則可能關心產品故障時間；在商業分析中，則可能關心客戶流失時間。這類資料的存活與否與時間相關，因此需要運用專門的統計方法-存活分析。

## Part 1: Introduction to Survival Analysis

存活分析是一種研究「事件發生時間（Time-to-Event）」的統計方法。 常見事件包括：病患死亡、癌症復發、機器故障、客戶流失、信用違約

存活分析最重要的特色在於： 1. 關注事件發生時間 2. 能處理設限資料（Censored Data）

### 存活函數

存活函數定義為：

$$
S(t)=P(T>t)
$$

表示個體在時間 $t$ 之後仍然存活的機率。

### 風險函數 (Hazard Function)

風險函數描述：個體已經存活到時間 $t$ 時，在下一個極短時間內發生事件的瞬時風險。 表示為：

$$
h(t)
$$

醫學研究中常將其解釋為死亡風險。

### 設限資料（Censoring）

存活資料最重要的特性之一為設限。

例如：

-   病患尚未死亡便結束追蹤
-   研究期間失去聯絡
-   提前退出研究

此時只知道： $$
T > t
$$

而不知道實際事件發生時間。

## Kaplan-Meier

Kaplan-Meier（KM）方法是一種非參數存活分析方法。

主要用途： - 估計存活曲線 - 描述存活機率變化 - 比較不同群體存活情況

### Kaplan-Meier 估計式

KM估計量： $$
\prod_{i\le t}
\left(
1-\frac{d_i}{n_i}
\right)
$$

其中： $d_i$：事件數 $n_i$：風險集合人數

```{r}
library(survival) 
data(lung) 
fit_km <- survfit(Surv(time, status == 2) ~ 1, data = lung) 
summary(fit_km)
```

<br>

```{r}
plot( fit_km, xlab = "Days", ylab = "Survival Probability", main = "Kaplan-Meier Curve" )
```

<br>

```{r}
library(survminer) 
ggsurvplot( fit_km, risk.table = TRUE, conf.int = TRUE, pval = FALSE )
```

## Cox Regression

Kaplan-Meier只能比較群組差異。

若希望同時考慮自變數，例如：年齡、性別、治療方式等等，則需要使用 Cox Regression。

### Cox模型公式

$$
h_0(t)e^{\beta X}
$$

其中：

$h_0(t)$：基準風險函數 $\beta$：迴歸係數

Hazard Ratio

Cox模型最常解釋的指標為：

$$
HR=e^\beta
$$

若：

-   HR \> 1：風險增加
-   HR \< 1：風險降低
-   HR = 1：無影響

```{r}
cox_model <- coxph(Surv(time, status == 2) ~ age + sex, data = lung) 

summary(cox_model)
```

## Log rank test

若有兩組病患：

-   治療組
-   對照組

肉眼看圖可能覺得有差異，但需要統計檢定確認。

虛無假設：

$$
H_0:
S_1(t)=S_2(t)
$$

對立假設：

$$
H_1:
S_1(t)\neq S_2(t)
$$

```{r}
survdiff( Surv(time, status == 2) ~ sex, data = lung )
```

## Example: `lung` dataset

```{r}
data(lung)
km_sex <- survfit(Surv(time, status == 2) ~ sex, data = lung) 
ggsurvplot(km_sex, data = lung, risk.table = TRUE, pval = TRUE)

survdiff(Surv(time, status == 2) ~ sex, data = lung)

cox_fit <- coxph(Surv(time, status == 2) ~ age + sex + ph.ecog, data = lung) 
summary(cox_fit)
```

若想要更漂亮的風格，以下介紹各功能。

```{r}
fit <- survfit(Surv(time, status == 2) ~ sex, data = lung)
ggsurvplot(fit, data = lung, 
           conf.int = TRUE, # 增加95%信賴水準的陰影區間, c(FALSE, TRUE, 0.90, 0.99)
           pval = TRUE, # 顯示 Log-rank test p-value
           risk.table = TRUE, # 顯示下方的Risk table
           risk.table.height = 0.30, # Risk table 占整張圖的比例
           break.time.by = 100, # x-axis 每100天顯示一個刻度。
           xlab = "Time (days)", ylab = "Survival Probability",
           palette = "lancet", 
           surv.median.line = "hv", # 標示中位存活時間 (median survival time) 的位置線
           ggtheme = theme_bw() # 白底黑框
)
```

## 小結

本講義介紹了：

1.  存活分析基本概念
2.  Kaplan-Meier 方法
3.  Cox Regression
4.  Log-rank Test
5.  lung 資料集實作
